【裁判字號】    95,上易,1877
【裁判日期】    951214
【裁判案由】    家暴傷害
【裁判全文】
臺灣高等法院刑事判決                95年度上易字第1877號
上  訴  人
即  被  告  甲○○
上列被告因家暴傷害案件，不服臺灣新竹地方法院95年度易字第
229號，中華民國95年8月14日第一審判決（起訴案號：臺灣新竹
地方法院檢察署95年度偵字第948、951號），提起上訴，本院判
決如下：
    主  文
原判決撤銷。
甲○○犯傷害罪，處有期徒刑參月，如易科罰金，以參佰元折算
壹日。
    事  實
一、甲○○與丙○○為夫妻，丙○○與丁○○為姐妹，甲○○與
    丁○○間具有家庭暴力防治法所規定之家庭成員關係。甲○○因不滿丙○○在新竹市○○路321號3樓經營瑜珈店，雙方
    時而發生爭執，甲○○遂對丙○○及其娘家親屬有所不滿。
    甲○○於民國94年11月2日11時40分許，前往新竹市○○路
    321號3樓丙○○經營之上開瑜珈店，先在該店門口辱罵丙○○（侮辱部分未具告訴），並責怪丁○○害其家庭失和，進
    而基於傷害犯意，徒手毆打丁○○身體，俟丙○○陪同丁○○下樓欲前往驗傷之際，甲○○承接上開傷害接續犯意，徒
    手再毆打丁○○，又於丙○○報警處理時，在新竹市○○路
    321號附近馬路旁，甲○○仍承接上開傷害接續犯意，再徒
    手毆打丁○○肩膀，致丁○○受有雙膝挫擦傷、右手腕瘀傷
    及後頭皮挫傷之傷害。
二、案經丁○○訴由新竹市警察局第一分局報請臺灣新竹地方法
    院檢察署檢察官偵查起訴。
    理  由
壹、有罪部分：
一、訊據上訴人即被告甲○○矢口否認有前揭傷害犯行，辯稱94
    年11月2日11時40分許，伊並未到丙○○樓經營之瑜珈店，
    伊並未傷害告訴人丁○○，證人乙○○接受檢察官偵訊時所
    為陳述為傳聞證據，不得作為證據云云。
二、經查：
  (1)證人乙○○接受檢察官偵訊時，係陳稱94年11月2日11時許
    ，伊在上開瑜珈店練完瑜珈欲離開時，有一名男子對其大吼
    大叫：「不要練瑜珈了，我們不要教你。」，其離開瑜珈店
    回到家後，丙○○電話告知對其大吼大叫之男子係丙○○之
    丈夫等語，（見95年度偵字第948號卷第36、37頁），由於
    證人乙○○係敘述其自己親身之見聞，並非傳述他人之見聞
    ，且證人乙○○接受檢察官偵訊時業已具結在卷（見95 年
    度偵字第948號卷第39頁），因此證人乙○○接受檢察官偵
    訊時所為陳述，雖屬審判外陳述，然因查無顯有不可信之情
    況存在，依刑事訴訟訟法第159條之1第2項規定，證人乙○○接受檢察官偵訊時所為陳述，自得為證據，被告有關證人
    乙○○接受檢察官偵訊時所為陳述為傳聞證據，不得作為證
    據之辯解，尚不足採，合先敘明。
  (2)甲○○與丙○○為夫妻，丙○○與丁○○為姐妹，甲○○與
    丁○○間具有家庭暴力防治法所規定之家庭成員關係。甲○○因不滿丙○○在新竹市○○路321號3樓經營瑜珈店，雙方
    時而發生爭執，甲○○遂對丙○○及其娘家親屬有所不滿之
    事實，業據證人即告訴人丁○○證述在卷（見94年度他字第
    2102號卷第3頁，原審卷第53、54頁），核與證人丙○○所
    證述情節相符（見原審卷自第47頁至第52頁），且再參酌被
    告於95年1月10日接受警詢時，自承丙○○為妻子，丁○○
    為丙○○之姐姐，及其因丙○○經營上開瑜珈店，與丙○○
    吵架約半年了，其不要丙○○經營上開瑜珈店（見95年度偵
    字第948號卷第6頁），及被告於原審之刑事答辯狀自承，丁○○於93年離婚返回娘家後，丙○○與娘家親人越發互動頻
    繁，再無任何的專業學習或經驗下，竟會興起創業開設瑜珈
    教室之念頭，始其與丙○○間之婚姻更加變調，如同雪上加
    霜。」（見原審卷第16頁正反面）等情以觀，上開事實足堪
    認定。
  (3)被告於94年11月2日11時30分許，在上開瑜珈店，因要求丙○○不要再經營該瑜珈店，為丙○○所拒後，被告辱罵丙○○，並責怪丁○○害其家庭失和，進而徒手毆打丁○○身體
    ，俟丙○○陪同丁○○下樓欲前往驗傷之際，被告再徒手毆
    打丁○○，又於丙○○報警處理時，被告在新竹市○○路32
    1號附近馬路旁，又徒手毆打丁○○肩膀，致丁○○受有雙
    膝挫擦傷、右手腕瘀傷及後頭皮挫傷之傷害之事實，業據證
    人即告訴人丁○○證述其遭被告毆打在卷（見94年度他字第
    2102號卷第3頁，原審卷第53、54頁），核與證人丙○○所
    證述其看到被告毆打丁○○之情節相符（見原審卷自第47頁
    至第52頁），此外鄭苑汝遭被告毆打後，受有前述傷害之事
    實，亦有國軍新竹醫院附民眾診療服務處診斷證明書1紙在
    卷可稽 (見95年度偵字第948號卷第14頁)。另再參酌如前述
    證人乙○○接受檢察官偵訊時，所稱有一名男子對其大吼大
    叫：「不要練瑜珈了，我們不要教你。」，而雖然證人乙○○亦自稱不認識被告 (見95年度偵字第948號卷第37頁)，但
    因對乙○○大吼大叫之男子係稱「不要練瑜珈了，『我們』
    不要教你。」等語，而由於上開瑜珈店為丙○○所經營，而
    被告為丙○○之丈夫，因此該男子所謂「『我們』不要教你
    。」，足見該男子應係丙○○之家人無誤，且如前述證人乙○○再稱，其94年11月2日11時許離開瑜珈店回到家後，丙○○電話告知對其大吼大叫之男子係丙○○之丈夫，準此足
    證，告訴人鄭苑汝之指訴應非虛假，足堪採信，被告於94年
    11月2日11時30分許，曾自上開瑜珈店，並出手毆打丁○○
    無訛，被告有關伊並未到丙○○樓經營之瑜珈店，伊並未傷
    害告訴人丁○○之辯解，顯係卸責之詞，委無可取。
三、綜上所述，本件事證明確，被告上開犯行，洵堪認定，應予
    論罪科刑。
四、被告其所為，係犯刑法第277條第1項之傷害罪。被告犯罪後
    ，刑法第277條第1項傷害罪之法定刑，已因中華民國刑法施
    行法增定第1之1條「中華民國94年1月7日刑法修正施行後，
    刑法分則編所定罰金之貨幣單位為新臺幣。」、「94年1月7
    日刑法修正時，刑法分則編未修正之條文定有罰金者，自94
    年1月7日刑法修正施行後，就其所定數額提高為30倍。但72
    年6月26日至94年1月7日新增或修正之條文，就其所定數額
    提高為3倍。」，而有變更；又刑法第41條易科罰金規定亦
    於95年1月7日修正，並自95年7月1日施行，依新法第2條第1
    項規定，比較刑法修正前後規定（含法律適用應整體適用不
    得割裂適用之法理）結果，修正後之刑法規定未較修正前規
    定有利於被告，是本件被告之上開犯行，應適用修正前刑法
    規定。
五、原審以被告事證明確，予以論罪科刑，固非無見，惟如後述
    無法證明，被告確曾於94年11月1日15時30分許傷害丙○○
    ，原審未予詳查遽以認定被告於94年11月1日15時30 分許傷
    害丙○○，自有未洽；被告上訴否認犯罪，固無理由。然原
    判決既有可議之處，仍屬無可維持，應予撤銷改判。爰審酌
    被告犯罪之動機、目的、手段、犯罪所生之危害，及犯罪後
    之態度等一切情狀，量處如主文第2項所示之刑，並依修正
    前刑法第41條第1項前段規定，諭知易科罰金折算標準，以
    資懲儆。
貳、不另為無罪諭知部分：
一、公訴意旨另以：被告基於傷害概括犯意，先於94年10月26日
    15時許，在其父母位於新竹市○○○街15號之住所，因細故
    與丙○○發生爭執，竟將丙○○推倒在地，並徒手毆打丙○○背部及後腦，致丙○○身體受傷，被告再於94年11月1日
    15時30分許，前往丙○○所經營位於新竹市○○路321號3樓
    之瑜珈店，要求丙○○不要再經營瑜珈店後，將丙○○自椅
    子上推倒，使丙○○頭部撞牆，再將其拖出店外壓制於地上
    徒手毆打，並拉扯其頭髮，致丙○○受有臉部挫傷、頸部拉
    傷、兩側肩部挫傷及拉傷之傷害。因認被告涉有刑法第27 7
    條第1項傷害罪嫌云云。
二、按犯罪事實應依證據認定之，無證據不得認定犯罪事實；不
    能證明被告犯罪者，應諭知無罪之判決，刑事訴訟法第154
    條第2項、第301條第1項定有明文。又所謂認定犯罪事實之
    證據，係指足以認定被告確有犯罪行為之積極證據而言，苟
    未能發現相當證據，或證據不足為不利於被告事實之認定時
    ，即應為有利於被告之認定，更不必有何有利之證據，亦不
    能以推測或擬制之方法，以為裁判基礎，最高法院29年度上
    字第3105號、40年度臺上字第86號、56年度臺上字第807號
    判例意旨可資參照。又「認定犯罪事實所憑之證據，雖不以
    直接證據為限，間接證據亦包括在內；然而無論直接或間接
    證據，其為訴訟上之證明，須於通常一般之人均不致有所懷
    疑，而得確信其為真實之程度者，始得據為有罪之認定，倘
    其證明尚未達到此一程度，而有合理之懷疑存在時，事實審
    法院復已就其心證上理由予以闡述，敘明其如何無從為有罪
    之確信，因而為無罪之判決，尚不得任意指為違法。」、「
    檢察官對於起訴之犯罪事實，應負提出證據及說服之實質舉
    證責任，倘其所提出之證據，不足為被告有罪之積極證明，
    或其指出之證明方法，無從說服法院以形成被告有罪之心證
    ，基於無罪推定之原則，自應為被告無罪判決之諭知。」、
    」，亦經最高法院著有76年臺上字第4986號、92年臺上字第
    128號判例意旨可參。另「按告訴人之告訴，係以使被告受
    刑事訴追為目的，是其陳述是否與事實相符，仍應調查其他
    證據以資審認」、「告訴人之告訴，係以使被告受刑事訴追
    為目的，是其陳述是否與事實相符，仍應調查其他證據以資
    審認，即藉由補強證據之存在，以增強或擔保告訴人陳述之
    證明力。」，業經最高法院著有52年臺上字第1300號判例要
    旨及87年度台上字第2176號判決要旨可參。
三、本件檢察官認被告涉嫌於94年10月26日15時許及94年11月1
    日15時30分許，先後2次傷害丙○○罪嫌，無非以告訴人丙○○於偵查中指訴，及其受傷後就診之診斷證明書，暨及其
    提出之錄音譯文為依據。
四、訊據被告矢口否認傷害丙○○，辯稱94年10月26日15時係丙○○與其父母發生爭執，他是去拉開丙○○，並未傷害丙○○；而94年11月1日15時30分許，伊並未到丙○○樓經營之
    瑜珈店，伊並未傷害丙○○等語。
五、經查：告訴人丙○○雖指訴被告於94年10月26日15時遭被告
    傷害，然因告訴人丙○○提出之國軍新竹醫院附民眾診療服
    務處診斷證明草稿單及診斷證明書，均係告訴人丙○○94年
    11月1日15時30分許受傷後就診之資料（見94年度他字第21
    69號卷第4頁，95年度偵字第951號偵查卷第11頁)，因此告
    訴人丙○○於94年10月26日15時許，究竟受何傷害，尚欠證
    據證明之；而告訴人丙○○提出之國軍新竹醫院附民眾診療
    服務處診斷證明草稿單及診斷證明書，固足證明其於94年11
    月1日15時30分許受傷，但因告訴人丙○○自承94年11月1日
    15時30分許，沒有其他人在場等語（見原審卷自第48頁），
    依上開最高法院52年臺上字第1300號判例及87年度台上字第
    2176號判決之法理，自須其他補強證據，始足以論被告傷害
    罪；又告訴人丙○○所提出之錄音譯文（見95年度偵字第95
    1號偵查卷自第61頁至第85頁)，雖足證明告訴人丙○○與被
    告發生爭執，但既不能證明確係在94年10月26日及94年11月
    1日在前開地點所錄，亦不能證明告訴人丙○○有遭被告毆
    打成傷之情事；另雖然被告之行動電話通聯紀錄顯示，94年
    11月1日15時16分45秒許，被告在新竹市○○路337號附近使
    用行動電話（見95年度偵字第951號卷第13頁），但因被告
    在萬泰銀行南大分行任職，又萬泰銀行南大分行位於新竹市
    區，此有被告提出之萬泰銀行職工請假卡影本可參（見95年
    度偵字第951號卷第44頁），因此被告於94年11月1日15時16
    分45秒許，在新竹市○○路337號附近使用行動電話，尚屬
    正常，尚難據此認定被告於94年11月1日15時30分許，一定
    在上開瑜珈店內。準此，自難僅憑告訴人丙○○之指訴及錄
    音譯文暨被告曾在上開瑜珈店附近使用行動電話，即認定被
    告有此部分之犯行。綜上，足見本件關於被告傷害丙○○之
    證明，尚未達於通常一般之人均不致有所懷疑，而得確信其
    為真實之程度，殊屬無從為有罪之確信，此外，復查無其他
    積極證據足資證明被告有檢察官所指之犯行，是應認不能證
    明被告確有傷害丙○○之犯行。揆諸前揭規定及最高法院判
    例所示意旨，本應就此為其無罪之諭知，但因檢察官認被告
    此部分犯行與前述論罪科刑部分有連續犯裁判上一罪之關係
    ，就被告此部分之犯行，不另為無罪之諭知。
據上論斷，應依刑事訴訟法第369條第1項前段、第364條，299條
第1項前段，刑法第2條第1項，修正前刑法第277條第1項、第41
條第1項前段，修正前罰金罰鍰提高標準條例第1條前段、第2條
，判決如主文。
本案經檢察官吳國南到庭執行職務。
中    華    民    國    95    年    12    月    14    日
                  刑事第十六庭審判長法  官  葉騰瑞
                                    法  官  莊明彰
                                    法  官  黃俊明
以上正本證明與原本無異。
不得上訴。
                                    書記官  廖婷璇
中    華    民    國    95    年    12    月    14    日
附錄：本案論罪科刑法條全文
刑法第277條第1項
傷害人之身體或健康者，處3年以下有期徒刑、拘役或1千元以下
罰金。


司法院資訊處製作；財團法人民間司法改革基金會備份。
